【裁判字號】    91,交抗,126
【裁判日期】    920226
【裁判案由】    聲明異議
【裁判全文】
臺灣高等法院臺南分院刑事裁定       九十一年度交抗字第一二六號  Ａ
      抗告人即
      原處分機關  交通部公路總局嘉義監理所
      代  表  人  甲  ○  ○
右抗告人因道路交通管理處罰條例案件，不服臺灣嘉義地方法院中華民國九十一年八
月五日裁定（九十一年度交聲字第七十二號），提起抗告，本院裁定如左：
      主      文
抗告駁回。
      理      由
一、抗告意旨略以：本件受處分人乙○○於當場被舉發時本應當場簽收該違規通知單
    ，惟其不依規定簽收，嘉義縣警察局水上分局爰將該通知單於民國（下同）九十
    年十一月五日以掛號函件郵寄方式寄發車主（即受處分人本人）之地址，並經郵
    政單位寄送，復以查無此人為由，原件退還。臺灣嘉義地方法院認受處分人並未
    合法收受通知單，而無從期待其能按時到案，認抗告人逕行對受處分人為裁罰不
    合法，而裁定「原處分撤銷」，固非無見，惟該「原處分撤銷」係因該舉發違反
    道路交通管理事件通知單之「送達程序」不符規定而為裁定，該通知單尚未合法
    送達並無礙於受處分人違反本交通事件事實之認定，既有違規屬實，當應依章受
    罰，原審引用道路交通管理處罰條例第九十條之規定，以本件舉發逾三個月為由
    ，而裁定受處分人不罰，顯將法文所指之「舉發」與「送達」作錯誤聯結，因若
    員警已於違規行為成立之日起三個月內填製違反道路交通管理事件通知單，而未
    逾行為成立之日起三個月即交郵寄者，當屬依法舉發，與道路交通管理處罰條例
    第九十條第一項自行為成立之日起，逾三個月不得舉發之規定不同，至本件受處
    分人違反道路交通管理事件通知單雖未依法送達，惟仍得補行送達而無礙於本件
    違規事實之舉發。本件受處分人於九十年十月一日違規行為完成，嘉義縣警察局
    水上分局既於九十年十一月五日以掛號函件郵寄受處分人，而未逾違規行為完成
    日起三個月之舉發時效，原審所為不罰裁定，認事用法即非正確，爰依法提起抗
    告，請求撤銷原裁定云云。
二、經查抗告人即原處分機關交通部公路局嘉義監理所（下稱抗告人）原係以受處分
    人乙○○（下稱受處分人）於九十年十月一日二十時二十分，在台一線二六八公
    里五十公尺處，駕車發生故障，不能行駛不設法移置或放置標誌，違反道路交通
    管理處罰條例第五十九條之事實，填製違反道路交通管理事件通知單，由受處分
    人簽收，嗣受處分人不服，始由嘉義縣警察局水上分局撤銷原舉發違規通知單，
    改舉發受處分人車禍肇事致機車騎士受傷之違規事實，而依違反道路交通管理處
    罰條例第六十一條第三項第一款之規定，處吊扣駕駛執照六個月，此有抗告人移
    送原審所為之移送書全卷及嘉義縣警察局舉發違反道路交通管理事件通知單、九
    十一年二月二十七日嘉監五字第裁七０—Ｌ00000000號裁決書等在卷可
    稽，前揭警方更改違規事實後所為之舉發通知單，並非經警當場為之，此觀之該
    舉發通知單係於事件發生後一個月之九十年十月三十一日所製作即明，且係警方
    撤銷原舉發事實逕行更改為車禍肇事致機車騎士受傷之違規事實，故其上並無受
    處分人之簽名（見原審卷第十一頁），則受處分人前揭違規事實除舉發機關送達
    通知書外，受處分人實無由知悉其受處分之事實。經原審向舉發單位即嘉義縣警
    察局水上分局查詢本件通知單送達情形，查復以「有關異議人乙○○其違反道路
    交通管理事件通知單編號Ｌ00000000號通知聯乙份，本分局業於九十年
    十一月五日以掛號函件第０一四七五六號掛號郵寄方式寄發車主地址，並經郵政
    單位送達，復以查無此人為由，原件退還」，此有嘉義縣警察局水上分局九十一
    年四月十八日九一嘉水警一字第０九一００一０七六四號函在卷可稽，堪認受處
    分人並未受合法通知，則受處分人既未合法收受該違反道路交通管理事件通知單
    ，自無法知悉更改處分後之違規事實，亦難期待其於舉發後之二個月內如期繳納
    罰鍰，原審因認原處分機關未待舉發通知單合法送達予受處分人，即逕行對受處
    分人為裁罰，有違違反道路交通管理事件統一裁罰標準及處理細則第十一條第一
    項第一款、第四十四條第一項之規定，其所為之裁罰顯不合法，而將原裁罰處分
    撤銷，並另以道路交通管理處罰條例第九十條規定，違反道路交通管理處罰條例
    之行為，自行為成立之日起；行為有連續或繼續之狀態者，自行為終了之日起，
    逾三個月不得舉發，而本件處分機關所舉受處分人之違規行為係於九十年十月一
    日二十時二十分許，迄原審裁定時已逾上開三個月期間，而認受處分人縱有違規
    之行為，亦屬不得再行處罰，爰於撤銷原裁罰處分之同時一併諭知受處分人乙○
    ○不罰，其認事用法，並無不合。
三、抗告人雖引交通部八十六年五月三十日交路字第０二六０八三號及八十六年十
    二月二十六日交路字第０五五二０二號函示意旨，認員警已於受處分人違規行
    為成立之日起三個月內填製舉發違反道路交通管理事件通知單，且未逾三個月即
    交郵寄，應未逾道路交通管理處罰條例第九十條所指三個月之「舉發時效」云云
    ，惟法官依據法律獨立審判，憲法第八十條載有明文，各機關依據其職掌就有關
    法規為釋示之行政命令，法官於審判案件時，固可予以引用，但仍得依據法律，
    表示適當之不同見解，並不受其拘束（參照司法院大法官會議釋字第二一六號解
    釋文），次按所謂行政處分，係指行政機關就公法上具體事件所為之決定或其他
    公權力措施而對外直接發生法律效果之單方行政行為，行政程序法第九十二條第
    一項定有明文，前開嘉義縣警察局所為填製舉發違反道路交通管理事件通知單（
    編號Ｌ00000000號通知聯），乃警察機關就受處分人違反道路交通處罰
    條例相關規定之具體事件所為之公權力措施而對外直接發生法律效果之單方行政
    行為，其性質為行政處分之一種，依行政程序法第一百條第一項規定，書面之行
    政處分，應送達相對人及已知之利害關係人，另據違反道路交通管理事件統一裁
    罰基準及處理細則第十一條第一項第三款規定「逕行舉發者，應按已查明之資料
    填註車牌號碼、車輛種類、車主姓名或地址，並於通知單上方空白處加註逕行舉
    發之文字後，由舉發機關送達被通知人。」之意旨觀之，逕行舉發之程序，須原
    舉發機關送達被通知人後，始發生合法舉發行為之效力；反之，該舉發之行為對
    於受處分人而言即不發生效力，如此始符合行政處分對外發生效力之正當法律程
    序。抗告人所引交通部解釋令函關於員警付郵不論有無合法送達即為合法有效舉
    發之見解，為本院所不採。抗告人徒憑前揭交通部所為之部分解釋即指摘原裁定
    不當，非有理由，應駁回其抗告。
四、據上論斷，應依刑事訴訟法第四百十二條，裁定如主文。
中    華    民    國      九十二      年      二      月      二十六    日
                                  臺灣高等法院臺南分院刑事第三庭
                                      審判長法官  黃    崑    宗
                                            法官  林    勝    木
                                            法官  葉    居    正
右正本證明與原本無異。
不得再抗告。
                                      法院書記官  陳    嘉    琍
中    華    民    國      九十二      年      二      月      二十七    日


司法院資訊處製作；財團法人民間司法改革基金會備份。
